【裁判字號】    97,消債清,41
【裁判日期】    990112
【裁判案由】    清算事件
【裁判全文】
臺灣士林地方法院民事裁定            97年度消債清字第41號
債  務  人  乙○○
上列當事人聲請清算事件，本院裁定如下：
    主  文
債務人乙○○自中華民國九十九年一月十三日十七時起開始清算
程序，並同時終止清算程序。
由國庫墊付之費用共計新臺幣壹仟元應由債務人負擔。
    理  由
一、按債務人與金融機構協商成立者，不得聲請更生或清算，但
    因不可歸責於己之事由，致履行顯有重大困難者，不在此限
    。本條例施行前，債務人依金融主管機關協調成立之中華民
    國銀行公會會員辦理消費金融案件無擔保債務協商機制與金
    融機構成立之協商，準用前項之規定，消費者債務清理條例
    第151 條第5 項、第6 項分別定有明文。次按，債務人不能
    清償債務或有不能清償之虞，於法院裁定開始更生程序或許
    可和解或宣告破產前，得向法院聲請清算，觀諸消費者債務
    清理條例第3 條、第80條規定自明。再按，法院開始清算程
    序之裁定，應載明其年、月、日、時，並即時發生效力；債
    務人之財產不敷清償清算程序之費用時，法院應裁定開始清
    算程序，並同時終止清算程序，消費者債務清理條例第83條
    第1 項、第85條第1 項亦有明定。
二、本件聲請意旨略以：伊有不能清償債務情事，前曾於民國95
    年10月依照「中華民國銀行公會會員辦理消費金融案件無擔
    保債務協商機制」請求共同協商債務清償方案，並協商成立
    ，協商條件為每月還款新臺幣（下同）3 萬1,223 元。惟伊
    協商當時每月收入僅約2 萬6,500 元，且最大債權銀行即
    豐銀行並不願再給予其協談機會，因而其僅繳款二期，終至
    無力繳納協商金額而毀諾。故伊確係因不可歸責於己，致履
    行協商條件顯有重大困難。且伊未經法院裁定開始更生程序
    或許可和解或宣告破產，爰向本院聲請清算等語。
三、經查，債務人所主張之上開事實，業據提出95至97年度綜合
    所得稅各類所得資料清單（見臺灣臺北地方法院97年度消債
    清字第43號卷（下稱北院卷）第27頁、本院卷第177 頁）、
    財產歸屬資料清單（見北院卷第29頁）、中華民國銀行公會
    會員辦理消費金融案件無擔保債務協商機制協議書（見北院
    卷第30頁）、薪資轉帳存摺影本（見北院卷第32至39頁、本
    院卷第42至58、99至115 頁）、財團法人金融聯合徵信中心
    當事人綜合信用報告之債務清理條例前置協商專用債權人清
    冊（見北院卷第50至53頁）、戶籍謄本（見本院卷第73頁）
    等為證，堪認為真實。是債務人主張其有不可歸責於己之事
    由，致履行協商條件顯有困難，當為實在。此外，債務人復
    查無消費者債務清理條例第6 條第3 項、第8 條或第82條第
    2 項所定駁回清算聲請之事由存在，則債務人聲請清算，應
    屬有據。再者，依據債務人所提出之財產及收入狀況說明書
    所載，其並無財產，且經本院職權調查其保單價值準備金亦
    僅餘5,317 元，此有甲○○○保險股份有限公司函覆（見本
    院卷第196 頁），附卷可參。又債務人目前每月薪資約為1
    萬8,460 元，扣除其自陳每月必要支出1 萬2,900 元、法院
    強制執行扣薪7,100 元後已無剩餘。綜上所述，足認債務人
    之財產應不敷清償清算程序之費用，爰依上開規定裁定開始
    本件清算程序，並同時終止清算程序。
中    華    民    國    99    年    1     月    12    日
                  民事第二庭  法      官  方彬彬
上為正本係照原本作成。
開始清算程序之裁定不得抗告，如不服同時終止清算程序之裁定
，應於裁定送達後10日內，以書狀向本院提出抗告，並繳納抗告
費新臺幣1千元。
中    華    民    國    99    年    1     月    12    日
                              書  記  官  羅伊安

司法院資訊處製作；財團法人民間司法改革基金會備份。
